臺灣臺北地方法院刑事判決            100年度審易字第131號
公  訴  人  臺灣臺北地方法院檢察署檢察官
被      告  蔡榮傑
上列被告因違反毒品危害防制條例案件，經檢察官提起公訴（10
0 年度毒偵字第2271號），被告於準備程序中就被訴事實為有罪
之陳述，經本院裁定進行簡式審判程序，並判決如下：
    主    文
蔡榮傑施用第二級毒品，處有期徒刑捌月。
    事    實
一、蔡榮傑前於（一）民國89年間，因違反毒品危害防制條例案
    件，經本院以89年度毒聲字第2777號裁定觀察、勒戒後，認
    其無繼續施用毒品傾向，於同年11月24日執行完畢釋放出監
    ，並經臺灣臺北地方法院檢察署檢察官以89年度毒偵字第34
    14號為不起訴處分確定。（二）90年間，因違反毒品危害防
    制條例案件，經本院以91年度毒聲字第201 號裁定令入勒戒
    處所觀察、勒戒後，認其有繼續施用毒品傾向，本院再以91
    年度毒聲字第838 號裁定令入戒治處所施以強制戒治，並經
    檢察官提起公訴。其強制戒治處分嗣經評定為合格，本院另
    以91年度毒聲字第2166號裁定停止戒治，於91年12月3 日停
    止戒治處分出監，所餘戒治期間付保護管束，於92年5 月1
    日保護管束期滿未被撤銷，視為執行完畢。其該次施用第二
    級毒品之犯行，經本院以91年度易字第764 號判決有期徒刑
    6 月確定（此部分不構成累犯）。（三）95年間，因違反毒
    品危害防制條例案件，經臺灣高等法院於96年6 月29日以以
    96年度上易字第107 0 號判處有期徒刑1 年4 月確定，嗣經
    減為有期徒刑8 月確定（第1 案）。（四）96年間，因(1)
    犯詐欺罪，經臺灣板橋地方法院於96年11月22日以96年度簡
    字第6318號判決有期徒刑4 月確定，並減為有期徒刑2 月（
    第2 案）。(2) 違反毒品危害防制條例案件，經本院於96年
    10月11日以96年度訴字第647 號判決有期徒刑1 年6 月，減
    為有期徒刑9 月，嗣經臺灣高等法院以96年度上訴字第5060
    號判決駁回上訴確定（第3 案）。(3) 因違反毒品危害防制
    條例案件，經本院於97年6 月23日以97年度易字第752 號判
    決有期徒刑7 月，減為有期徒刑3 月又15日（第4 案）。(4
    ) 違反毒品危害防制條例案件，經本院98年1 月10日以97年
    度易字第3245號判決有期徒刑8 月，減為有期徒刑4 月確定
    （第5 案）。上揭第1 至5 案之科刑，經合併定應執行刑有
    期徒刑1 年8 月。（五）97年間，因(1) 違反毒品危害防制
    條例案件，經本院以97年度易字第1428號判決有期徒刑5 月
    確定（第6 案）。(2) 違反毒品危害防制條例案件，經本院
    以97年度易字第864 號判決有期徒刑6 月、6 月，合併定應
    執行有期徒刑11月，嗣經臺灣高等法院於97年8 月21日以97
    年度上易字第1395號判決駁回上訴確定（第7 案）。(3)違
    反毒品危害防制條例案件，經本院以97年度易字第580 號判
    決有期徒刑10月，臺灣高等法院於97年5 月30日以97年度上
    易字第1054號判決駁回上訴確定（第8 案）。上開第6 至8
    案之科刑，經合併定應執行刑有期徒刑2 年確定，並與前揭
    有期徒刑1 年8 月之刑接續執行。嗣於99年7 月1 日獲准縮
    短刑期假釋出監。然其於假釋期間之99年11月間復因違反毒
    品危害防制條例案件，經本院於100 年5 月11日以100 年度
    易字第649 號判處有期徒刑5 月、5 月，合併定應執行有期
    徒刑9 月確定。前揭假釋並經撤銷，於100 年6 月29日入監
    執行殘刑（現執行中，不構成累犯）。
二、蔡榮傑猶不知悔改，復另基於施用第二級毒品之犯意，於10
    0 年6 月27日晚間某時，在臺北市○○區○○路公園廁所內
    ，以將第二級毒品甲基安非他命置於其所有之玻璃頭吸食器
    （業已丟棄，未扣案）內，在下點火燃燒，以鼻吸煙霧之方
    式，施用第二級毒品甲基安非他命1 次。嗣於100 年6 月29
    日15時許，為警持拘票拘提至臺北市政府警察局萬華分局後
    ，採集尿液，其尿液經送驗，呈甲基安非他命、安非他命反
    應，始獲悉上情。
三、案經臺北市政府警察局萬華分局報請臺灣臺北地方法院檢察
    署檢察官偵查起訴。
    理    由
一、認定犯罪事實所根據之證據及理由：
（一）被告蔡榮傑於警詢及本院審理中坦承上開犯罪事實等語明
      確（見偵卷第4 至5 頁、本院卷第34至38頁）。
（二）被告蔡榮傑於100 年6 月29日為警查獲時所採得之尿液（
      尿液檢體編號：0000000 ），經送臺灣尖端先進生技醫藥
      股份有限公司檢驗，確呈安非他命、甲基安非他命陽性反
      應，有臺北市政府警察局偵辦毒品案件尿液檢體委驗單及
      上開公司出具之濫用藥物檢驗報告各1 紙（見偵卷第8 頁
      、第6 頁）附卷可稽。
（三）關於本件被告係於觀察、勒戒及強制戒治執行完畢釋放後
      5 年後再犯，公訴人起訴程序是否符合法定程序要件，茲
      說明如下：
    1.按毒品危害防制條例於92年7 月9 日修正公布，自93年1
      月9 日施行，其中第20條、第23條將施用毒品之刑事處遇
      程式區分為「初犯」、「5 年內再犯」、「5 年後再犯」
      。依其立法理由之說明：「初犯」，經觀察、勒戒或強制
      戒治，應為不起訴處分或不付審理之裁定；經觀察、勒戒
      或強制戒治執行完畢釋放後，「5 年內再犯」者，因其再
      犯率甚高，原實施之觀察、勒戒及強制戒治既已無法收其
      實效，爰依法追訴或裁定交付審理。至於經觀察、勒戒或
      強制戒治執行完畢釋放後，「5 年後再犯」者，前所實施
      之觀察、勒戒或強制戒治已足以遮斷其施用毒品之毒癮，
      為期自新及協助其斷除毒癮，仍適用「初犯」規定，先經
      觀察、勒戒或強制戒治之程式。從而依修正後之規定，僅
      限於「初犯」及「5 年後再犯」二種情形，始應先經觀察
      、勒戒或強制戒治程序。倘被告於5 年內已再犯，經依法
      追訴處罰，縱其第3 次（或第3 次以上）再度施用毒品之
      時間，在初犯經觀察、勒戒或強制戒治執行完畢釋放5 年
      以後，已不合於「5 年後再犯」之規定，且因已於「5 年
      內再犯」，顯見其再犯率甚高，原實施觀察、勒戒或強制
      戒治，已無法收其實效，即應依該條例第10條處罰（最高
      法院97年度第5次 刑事庭會議決議參照）。
    2.經查，被告曾有事實欄所載之施用毒品情形，有臺灣高等
      法院被告前案紀錄表1 紙附卷可稽，其本件施用毒品犯行
      屬「3 犯以上」，非屬「初犯」及「5 年後再犯」之情形
      ，依上開說明，自應逕予以論罪科刑。
（四）綜上，被告之自白核與事實相符，應堪採信。本案事證已
      臻明確，被告前揭犯行洵堪認定。
二、論罪科刑之理由：
（一）按安非他命係毒品危害防制條例第2 條第2 項第2 款所規
      定之第二級毒品，故核被告所為，係犯毒品危害防制條例
      第10條第2 項之施用第二級毒品罪。又其施用毒品時持有
      毒品之低度行為，應為其施用毒品之高度行為所吸收，不
      另論罪。
（二）量刑理由之說明：
      爰審酌被告曾有多次施用毒品前案記錄，並曾經觀察、勒
      戒、強制戒治執行完畢，猶不知悔改，而再犯本件施用第
      二級毒品罪，顯見其戒除毒癮之意志薄弱，且未衷心悛悔
      ，漠視法令之禁制，行為可議，固公訴人求處有期徒刑9
      月，固非無見，惟念及被告施用毒品僅係戕害其自己身心
      ，並無加害他人，且其犯後坦承犯行，態度良好，併參酌
      其犯罪動機、目的、手段、本次屬三犯以上施用毒品等一
      切情狀，認公訴人之求刑稍嫌過重，量處如主文所示之刑
      ，以示儆懲。
據上論斷，應依刑事訴訟法第273 條之1 、第299 條第1 項前段
，毒品危害防制條例第10條第2 項，判決如主文。
本案經檢察官徐文豪到庭執行職務。
中    華    民    國   100    年    9     月    30    日
                  刑事第十一庭  法  官  顧正德
上正本證明與原本無異。
如不服本判決應於收受送達後10日內向本院提出上訴書狀，並應
敘述具體理由；其未敘述上訴理由者，應於上訴期間屆滿後20日
內向本院補提理由書（均須按他造當事人之人數附繕本）「切勿
逕送上級法院」。
                                 書記官  郭錦賢
中    華    民    國   100    年    10    月    3     日
毒品危害防制條例第10條
施用第一級毒品者，處 6 月以上 5 年以下有期徒刑。
施用第二級毒品者，處 3 年以下有期徒刑。